臺灣臺南地方法院刑事判決
109年度交易字第310號
公  訴  人  臺灣臺南地方檢察署檢察官
被      告  邱郁婷



            陳品論（原名陳品綸）



上列被告等因過失傷害案件，經檢察官提起公訴（109年度偵字
第257號、第651號、第1643號），本院判決如下：
    主  文
本件公訴不受理。
    理  由
一、公訴意旨如起訴書所載（如附件）。
二、按告訴乃論之罪，告訴人於第一審辯論終結前得撤回其告訴
    ，又告訴經撤回或已逾告訴期間者，應諭知不受理之判決，
    並得不經言詞辯論為之。刑事訴訟法第238條第1項、第303
    條第3款、第307條分別定有明文。
三、查本件被告乙○○告訴被告丁○○（原名丙○○）過失傷害，被告
    丁○○告訴被告乙○○過失傷害，及告訴人辛○傑、洪○智、陳○
    謙、丁○○之法定代理人甲○○、辛○傑之法定代理人辛○達、洪
    ○智之法定代理人洪○信、陳○謙之法定代理人陳○忠告訴被告
    乙○○過失傷害案件，公訴人認被告乙○○係觸犯修正前刑法第
    284條第1項之過失傷害罪，被告丁○○係觸犯道路交通管理處
    罰條例第86條第1項、修正前刑法第284條第1項前段之無駕
    駛執照駕車因過失致人受傷罪，依刑法第287條前段之規定
    ，須告訴乃論。被告與告訴人已於本院成立調解，告訴人分
    別於109年12月15日、110年2月17日具狀撤回告訴，有刑事
    撤回告訴狀5紙在卷足憑（本院卷第147至153頁、第185至18
    6頁），揆之首開說明，自應諭知不受理之判決，並不經言
    詞辯論為之。
據上論斷，應依刑事訴訟法第303條第3款、第307條，判決如主
文。
中　　華　　民　　國　　110 　年　　2 　　月　　18　　日
                  刑事第七庭  法　官  高如宜
以上正本證明與原本無異。
如不服本判決應於收受本判決後20日內向本院提出上訴書狀，並
應敘述具體理由。其未敘述上訴理由者，應於上訴期間屆滿後20
日內向本院補提理由書狀（均須按他造當事人之人數附繕本）「
切勿逕送上級法院」。 
　　　　　　　　　　　　　　　書記官  黃郁淇
中　　華　　民　　國　　110 　年　　2 　　月　　19　　日

附件：
臺灣臺南地方檢察署檢察官起訴書
　　　　　　　　　　　　　　　        109年度偵字第257號
                                      109年度偵字第651號
                                     109年度偵字第1643號
　　被　　　告　乙○○　女　32歲（民國00年00月00日生）
　　　　　　　　　　　　住○○市○區○○○路000號
　　　　　　　　　　　　居臺南市○○區○○○街0號6樓之1
　　　　　　　　　　　　國民身分證統一編號：Z000000000號
　　          　丙○○  男  19歲（民國00年0月00日生）
　　　　　　　　        住○○市○○區○○里0鄰○○巷00         
                  號
                        國民身分證統一編號：Z000000000號
上列被告等因過失傷害案件，業經偵查終結，認應提起公訴，茲
將犯罪事實及證據並所犯法條分敘如下：
        犯罪事實
一、乙○○於民國108年4月13日11時58分許，駕駛車牌號碼000-00
    00號自用小客車，沿臺南市安平區永華路2段往西方向行經
    永華路2段與平豐路交岔口欲左轉時，本應注意汽車行駛至
    交岔路口，轉彎車應讓直行車先行，而依當時天候晴、日間
    自然光線、柏油路面乾燥無缺陷、道路上無障礙物且視距良
    好等客觀情狀，及其智識、能力，又無不能注意之特別情事
    ，其竟未讓直行車先行，即貿然自永華路2段左轉至平豐路
    ，適有丙○○無照駕駛車牌號碼0000-00號自用小客車，搭載
    少年辛○傑（90年10月生，真實姓名年籍詳卷）、洪○智（91
    年2月生，真實姓名年籍詳卷）、陳○謙（91年8月生，真實
    姓名年籍詳卷）沿永華路2段往東方向行經上開路口，本應
    注意車前狀況，並隨時採取必要之安全措施，且該路段之速
    限為時速50公里，不得超速行駛，而依當時情形，並無不能
    注意之情事，竟疏未注意及此，貿然以時速逾50公里之速度
    通過路口，兩車因而發生碰撞，致乙○○受有顏面骨骨折併臉
    部撕裂傷約3公分、骨盆腔骨折、左足撕裂傷約3公分之傷害
    ；丙○○受有頭部外傷併前額及頭皮擦挫傷、右側足踝鈍挫傷
    併踝關節脫臼、雙側膝部擦挫傷之傷害；辛○傑受有頭部外
    傷併頭皮及顏面擦挫傷、下背鈍挫傷併第一腰椎壓迫性骨折
    、左側踝部挫傷之傷害；洪○智受有頭部外傷併下巴4公分撕
    裂傷、頸部及四肢多處鈍挫傷之傷害；陳○謙受有顏面及四
    肢多處鈍擦傷、顏面骨及鼻骨骨折、顏面撕裂傷3.5公分之
    傷害。
二、案經乙○○、丙○○、辛○傑、洪○智、陳○謙、丙○○之法定代理
    人甲○○、辛○傑之法定代理人辛○達、洪○智之法定代理人洪○
    信、陳○謙之法定代理人陳○忠告訴偵辦。
        證據並所犯法條
一、證據及待證事實：
編號 證  據  名  稱 待   證   事   實 ㈠ 被告乙○○於警詢、偵查中之供述及以告訴人身分所為之指訴 被告乙○○所駕駛之自用小客車於上開時地與告訴人兼被告(以下簡稱被告)丙○○所駕駛之自用小客車發生碰撞之事實。 ㈡ 被告丙○○於警詢、偵查中之供述及以告訴人身分所為之指訴 被告丙○○所駕駛之自用小客車於上開時地與告訴人兼被告(以下簡稱被告)乙○○所駕駛之自用小客車發生碰撞之事實。 ㈢ 告訴人辛○傑、洪○智、陳○謙於警詢中之指訴 被告乙○○所駕駛之自用小客車於上開時地與被告丙○○所駕駛之自用小客車發生碰撞之事實。 ㈣ 道路交通事故現場圖、道路交通事故調查報告表（一）、（ 二）各1份、現場照片25張、監視器影像光碟1片 本案交通事故發生時之天候、光線、路況等現場情形，及雙方行車方向、路線、車輛碰撞部位及受損情況，可佐證上揭犯罪事實。 ㈤ 郭綜合醫院診斷證明書4份、國立成功大學醫學院附設醫院中文診斷證明書1份 被告乙○○、丙○○、告訴人辛○傑、洪○智、陳○謙於本案交通事故發生當日就醫，經診斷受有如犯罪事實欄所載之傷害之事實。 ㈥ 臺南市車輛行車事故鑑定委員會鑑定意見書、證號查詢汽車駕駛人資料各1份 佐證被告乙○○駕駛自用小客車，轉彎車未讓直行車先行，為肇事原因；被告丙○○，無照駕駛自用小客車，超速行駛，未注意車前狀況，同為肇事原因之事實。 
二、按行為後法律有變更者，適用行為時之法律，但行為後之法
    律有利於行為人者，適用最有利於行為人之法律，刑法第2
    條第1項定有明文。查被告乙○○、丙○○行為後，刑法第284條
    業於108年5月29日修正公布，並自同年5月31日起施行。修
    正前刑法第284條第1項規定：「因過失傷害人者，處6月以
    下有期徒刑、拘役或5百元以下罰金，致重傷者，處1年以下
    有期徒刑、拘役或5百元以下罰金。」修正後之條文則為：
    「因過失傷害人者，處1年以下有期徒刑、拘役或10萬元以
    下罰金；致重傷者，處3年以下有期徒刑、拘役或30萬元以
    下罰金。」是本次修正已提高法定刑上限，經新舊法比較之
    結果，被告行為後之法律並未較有利於被告，自應適用被告
    行為時之法律即修正前之刑法第284條第1項規定。
三、次按汽車行駛至交岔路口，轉彎車應讓直行車先行；行車速
    度，依速限標誌或標線之規定，駕駛人應注意車前狀況，並
    隨時採取必要之安全措施，道路交通安全規則第93條第1項
    第1款、第94條第3項及第102條第1項第7款分別定有明文。
    再按刑法總則之加重，係概括性之規定，所有罪名均一體適
    用；刑法分則之加重，係就犯罪類型變更之個別犯罪行為予
    以加重，成為另一獨立之罪名；道路交通管理處罰條例第86
    條第1項關於汽車駕駛人，無駕駛執照駕車、酒醉駕車、吸
    食毒品或迷幻藥駕車、行駛人行道或行經行人穿越道不依規
    定讓行人優先通行，因而致人受傷或死亡，依法應負刑事責
    任者，加重其刑至2分之1之規定，係就刑法第276條第1項之
    過失致人於死罪、同條第2項之業務過失致人於死罪，同法
    第284條第1項之過失傷害（及致重傷）罪、同條第2項之業
    務過失傷害（及致重傷）罪之基本犯罪類型，對於加害人為
    汽車駕駛人，於從事駕駛汽車之特定行為時，或於行駛人行
    道、行經行人穿越道之特定地點，不依規定讓行人優先通行
    ，因而致人受傷或死亡之特殊行為要件予以加重處罰，已就
    上述刑法第276條第1、2項，同法第284條第1、2項各罪犯罪
    類型變更之個別犯罪行為予以加重，而成另一獨立之罪名，
    自屬刑法分則加重之性質，最高法院99年度台非字第198號
    、105年度台上字第1388號判決意旨參照。
四、經查：
  ㈠被告乙○○駕駛自用小客車行至交岔路口左轉時，原應注意上
    揭規定，而依卷附道路交通事故調查報告表（一）之記載及
    現場照片所示，本件交通事故發生時，天候晴，光線為日間
    自然光線，路面為乾燥無缺陷之柏油路面，道路上無障礙物
    且視距良好，又被告乙○○為大學肄業之成年人，領有普通小
    客車駕駛執照，有被告乙○○之個人戶籍資料、證號查詢汽車
    駕駛人資料各1份在卷可參，則依當時之天候、光線、路況
    及被告乙○○之智識、能力，均無不能注意之特別情形，然被
    告乙○○竟未讓直行車先行，以致肇事，被告乙○○之駕駛行為
    顯有過失；又被告丙○○、告訴人辛○傑、洪○智、陳○謙因本
    案交通事故而受有上述傷害，有前揭診斷證明書附卷可稽；
    綜此足認被告乙○○之過失駕駛行為，與被告丙○○、告訴人辛○傑、洪○智、陳○謙之傷害結果間，具有相當因果關係。
  ㈡被告丙○○駕駛自用小客車行至交岔路口時，原應注意上 揭道
    路交通安全規定，且被告丙○○為高職肄業之成年人，有被告
    丙○○之個人戶籍資料1份在卷可參，則依上述當時之天候、
    光線、路況及被告丙○○之智識、能力，均無不能注意之特別
    情形，然被告丙○○竟未注意車前狀況，即貿然超速通過該路
    口，以致肇事，被告丙○○之駕駛行為顯有過 失；又被告乙○○因本案交通事故而受有上述傷害，有前揭 診斷證明書附卷
    可稽；綜此足認被告丙○○之過失駕駛行 為，與被告乙○○之
    傷害結果間，具有相當因果關係。
  ㈢綜上所述，本案事證明確，被告乙○○、丙○○之罪嫌均堪 認定
    。
五、核被告乙○○所為，係犯修正前刑法第284條第1項前段之過失
    傷害罪嫌；被告丙○○所為，係犯道路交通管理處罰條例第86
    條第1項、修正前刑法第284條第1項前段之無駕駛執照駕車
    因過失致人受傷罪嫌。被告乙○○以一過失行為造成被告丙○○
    、告訴人辛○傑、洪○智、陳○謙受傷之結果，為想像競合犯
    ，請依刑法第55條規定，從一重處斷。被告丙○○無駕駛執照
    駕車，因而致被告乙○○受有前揭傷害，請依道路交通管理處
    罰條例第86條第1項之規定加重其刑。
六、依刑事訴訟法第251條第1項提起公訴。
    此　致
臺灣臺南地方法院
中　　華　　民　　國　　109 　年　　4 　　月　　1 　　日
　　                          檢察官  蔡  宜  玲
本件證明與原本無異
中　　華　　民　　國　　109 　年　　4 　　月　　15　　日
　　                          書記官  楊  娟  娟
附錄本案所犯法條全文：
道路交通管理處罰條例第86條
（刑責之加重及減輕）
汽車駕駛人，無駕駛執照駕車、酒醉駕車、吸食毒品或迷幻藥駕
車、行駛人行道或行經行人穿越道不依規定讓行人優先通行，因
而致人受傷或死亡，依法應負刑事責任者，加重其刑至二分之一
。
汽車駕駛人，在快車道依規定駕車行駛，因行人或慢車不依規定
，擅自進入快車道，而致人受傷或死亡，依法應負刑事責任者，
減輕其刑。
修正前中華民國刑法第284條
（過失傷害罪）
因過失傷害人者，處 6 月以下有期徒刑、拘役或 5 百元以下罰
金，致重傷者，處 1 年以下有期徒刑、拘役或 5 百元以下罰金
。
從事業務之人，因業務上之過失傷害人者，處 1 年以下有期徒
刑、拘役或 1 千元以下罰金，致重傷者，處 3 年以下有期徒刑
、拘役或 2 千元以下罰金。